【裁判字號】    90,訴,1823
【裁判日期】    901225
【裁判案由】    公共危險等
【裁判全文】
臺灣板橋地方法院刑事判決                          九十年度訴字第一八二三號
    公  訴  人  臺灣板橋地方法院檢察署檢察官
    被      告  丙○○
右列被告因公共危險等案件，經檢察官提起公訴（九十年度偵字第一五一二○號），
本院判決如左：
    主  文
丙○○無罪。
    理  由
一、公訴意旨略以：被告丙○○於民國八十九年三月二十八日凌晨三時許，駕駛朱家
    訓所有之ＤＲ－四二五八號自用小客車行經臺北縣永和市○○街時，因發覺遭臺
    北市政府警察局中正第二分局警備隊警網追躡，欲避免盤查，明知上開道路及其
    周邊甚為狹窄，且得預見高速駕車易發生不測之危險，竟仍駕車由大新街高速右
    轉並急駛入中正路逃逸，致生往來之危險。適甲○○駕駛ＢＮ－五二七號自用小
    客車行經上開路口，遭丙○○駕車撞及車身右側，致該車右後輪、右後門、右後
    葉子板及右後保險桿毀損，丙○○見狀仍不停車，繼續沿中正路高速駛往中和方
    向前進，行經同路五七七號前，因高速無法有效駕控車輛，致撞及乙○○所有並
    停放路邊之ＨＣ－五九九七號自用小客車，使該車左前葉子板、左大燈、左前輪
    多處毀損。至此，丙○○所駕車輛亦受損嚴重，隨即棄車逃逸。因認被告涉犯刑
    法第一百八十五條第一項之妨害往來安全罪及同法第三百五十四條之毀損罪嫌云
    云。
二、按犯罪事實應依證據認定之，無證據不得推定其犯罪事實。不能證明被告犯罪者
    ，應諭知無罪之判決。刑事訴訟法第一百五十四條、第三百零一條第一項分別定
    有明文。又認定犯罪事實須憑證據，為刑事訴訟法所明定，故被告犯罪嫌疑，經
    審理事實之法院，以盡其調查職責，仍不能發現確實之證據足資證明時，自應依
    法為無罪判決。且事實之認定，應憑證據，如未能發現相當證據，或證據不足以
    證明，自不能以推測或擬制之方法，以為裁判基礎。最高法院分別著有二十年度
    上字第八九三號、四十年度臺上字第八六號判例可資參照。再按刑法第十二條明
    定行為非出於故意或過失者，不罰。過失行為之處罰，以有特別規定者為限。而
    刑法第一百八十五條第一項之妨害公眾往來安全罪及同法第三百五十四條之毀損
    罪，均屬故意犯。是若行為人並非出於故意，縱其行為客觀上已致他人之物遭毀
    棄、損壞，揆諸前揭說明，亦不能以該罪相繩。
三、公訴人認定被告丙○○涉有前開犯行，無非係以右開犯罪事實，業據被告坦承不
    諱，核與告訴人甲○○、乙○○指述之情節相符，並經證人即出借ＤＲ－四二五
    八號自用小客車之友人朱家訓證述明確，復有交通事故調查報告表、現場及車損
    照片數幀、車籍資料查詢表等附卷足稽為其論據基礎。
四、訊據被告就於八十九年三月二十八日凌晨三時許，駕駛其向友人朱家訓商借車號
    ＤＲ－四二五八號之自用小客車行經臺北縣永和市○○街時，見前方有員警執行
    盤查勤務，恐遭員警攔下盤查而識破其因案經臺灣士林地方法院檢察署通緝之身
    分，為規避盤查，遂以時速五十公里之速度由大新街右轉進入中正路，後因僅注
    意後方之員警有無追躡前來致疏未注意前方之車輛致撞及告訴人甲○○所駕駛車
    號ＢＮ－五二七號自用小客車之車身右側，致該車右後輪、右後門、右後葉子板
    及右後保險桿毀損，其見狀仍未停車，繼續駕車沿同市○○路往中和市方向行駛
    ，行經同路五七七號前，為閃避與其併行已追躡前來之警車遂偏左駕駛，復不慎
    撞及告訴人乙○○所有停放於該處之ＨＣ－五九九七號自用小客車，使該車左前
    葉子板、左大燈、左前輪多處毀損，後旋即棄車逃逸等情固均直承不諱，惟按刑
    法第一百八十五條第一項之妨害公眾往來安全罪，係以損壞或壅塞陸路、水路、
    橋樑或其他公眾往來之設備或以他法致生往來之危險者為其構成要件，所謂之他
    法，係指除損壞、壅塞以外之一切妨害通行方法，例如除去、移動或偽製通行標
    識，將人或舟、車，導入險路或不能迴轉之絕路等而言。而本罪係採具體危險制
    ，須損壞、壅塞之行為，造成公眾往來危險之狀態，始足當之，亦即指由行為人
    之行為客觀上觀察，足使公眾往來發生安全之虞之狀態者而言，最高法院七十九
    年度台上字第二二五○號判例、八十四年度台上字第三三三七號判決可資參照。
    是以，行為人主觀上須具備損壞或壅塞之故意，客觀上具有損壞、壅塞或其他足
    以使陸路、水陸、橋樑等公眾往來設備喪失交通效用之行為，尚須該行為之結果
    客觀上足認有發生交通危險之虞，始足當之。經查：被告所稱其因他案遭通緝，
    見前有員警盤查，為避免遭員警攔下盤查，始以高於當地速限之五十公里之時速
    由大新街右轉進入中正路等情，業據告訴人甲○○於本院審理八十九年度訴字第
    一九一三號朱家訓公共危險案件中指述：當時車號ＤＲ－四二五八號自用小客車
    係從永和市○○路出現，後面並有警車追逐，伊駕車直行中正路，上述車輛即從
    大新路進入中正路，並擦撞伊車輛之右後側等語甚詳（詳該刑事卷宗第五十頁）
    ，核與臺北縣警察局永和分局八十九年五月八日八九北警永刑賓字第六○○八號
    刑事案件報告書於犯罪事實欄所載之內容相符（附於臺灣板橋地方法院檢察署八
    十九年度偵字第一七○八八號偵查卷宗第四頁），並有道路交通事故調查報告表
    乙紙可參（附於上開偵查卷宗第十九頁），是被告所辯前情，堪以採信。次者，
    被告僅駕駛單一之車輛，而非多數車輛所集結之車隊，縱其有超速之行為，惟其
    如能保持適當之距離，在未為其他危險動作之情形下，尚難認已達足以妨害一般
    車輛，致生具體危險之程度甚明。況被告行為時係凌晨三時許，衡諸吾人日常生
    活經驗，斯時人、車並非眾多，以此狀況，縱被告有超速行為，亦難認已致生公
    眾往來之具體危險。至被告雖撞及告訴人甲○○、乙○○之車輛，惟被告係為規
    避員警盤查始撞及上述車輛，已如前述，既被告逃逸之目的在於規避員警盤查，
    則其對倘撞及他人之車輛，其本身駕駛之車輛亦會同遭損壞致無法駕駛、其本身
    之生命安全亦有陷入危險之境等情狀，均應有所預見，其為規避員警盤查，必會
    避免此情況之發生，自屬無疑，是其供述非故意撞及告訴人甲○○、乙○○之車
    輛，亦無悖於常情，而堪以採信。
五、綜上，被告固有超速之違反道路交通規則之行為，惟其係因他案遭通緝，恐經警
    攔阻查獲，始超速行駛，於行駛過程中復因疏未注意致不慎撞及告訴人甲○○、
    乙○○之車輛，其行為固屬不當，然其目的僅在於避免警方之追緝，主觀上並無
    公眾危險及毀損之故意，客觀上亦難認其係屬刑法第一百八十五條第一項之損壞
    或壅塞陸路、水路、橋樑或其他公眾往來之設備或以他法致生公眾往來之危險行
    為，尚難以妨害公眾往來安全及毀損罪責相繩。此外，本院復查無其他積極證據
    足資認定被告涉有上開公訴人所指之公共危險及毀損等犯行，自屬不能證明被告
    犯罪，本院自應諭知被告無罪之判決。
據上論斷，應依刑事訴訟法第三百零一條第一項前段，判決如主文。
本案經檢察官馬中琍到庭執行職務。
中      華      民      國      九十      年      十二    月    二十五  日
                                  臺灣板橋地方法院刑事第四庭
                                          法  官  游  秀  雯
右正本證明與原本無異。
如不服本判決，應於判決送達後十日內，向本院提出上訴狀。
                                          書記官  郭  南  宏
中      華      民國      九十      年      十二    月    二十八  日


司法院資訊處製作；財團法人民間司法改革基金會備份。
